臺灣基隆地方法院民事裁定　　　 95年度簡上字第26號
上　訴　人　佶陞環保股份有限公司
法定代理人　甲○○
訴訟代理人　葉秀美律師
被 上訴 人　乙○○
上列當事人間請求給付鐵板租金等事件，上訴人對於民國95年12
月11日本院95年度簡上字第26號第二審判決提起上訴，本院裁定
如下：
    主  文
上訴駁回。
第三審訴訟費用由上訴人負擔。
    理  由
一、按對於簡易訴訟程序之第二審裁判，其上訴利益逾第466條
    所定之額數者，當事人固得以其適用法規顯有錯誤為理由，
    逕向最高法院提起上訴或抗告，但須經原裁判法院許可；前
    項許可，以訴訟事件所涉及之法律見解具有原則上之重要性
    者為限，民事訴訟法第436條之2第1項、第436條之3第1項及
    第2項分別定有明文。所謂適用法規顯有錯誤，係指原第二
    審判決就其取捨證據所確定之事實適用法規顯有錯誤而言，
    不包括認定事實不當之情形在內，有最高法院80年台上字第
    1326號判例可資參照。又判決不備理由或理由矛盾，固為民
    事訴訟法第469條第6款所規定判決當然違背法令，然判決當
    然違背法令究與適用法規顯有錯誤之情形有間，而對於簡易
    訴訟程序之第二審裁判，當事人僅得以其適用法規顯有錯誤
    為理由，向最高法院提起上訴，是有關認定事實錯誤，取捨
    證據失當及判決不備理由或理由矛盾，均不在該條項適用之
    列。另所謂原則上之重要性，乃指該事項所涉及之法律問題
    意義重大而有加以闡釋之必要，復有最高法院81年台抗字第
    160號判例可資參照。
二、本件上訴人對於原判決逕向最高法院提起上訴，所表明之上
    訴理由略以：
  （一）本件原審法院判決上訴人須給付被上訴人租金新台幣（
        下同）493,940元，並返還鐵板42片（鐵板總價值
        1,050,000元），故本件上訴利益合計1,543,940元，已
        逾越民事訴訟法第466條所定之數額。
  （二）按法院依調查證據之結果，雖得依自由心證，判斷真實
        真偽，但其所為之判斷如與經驗法則不符時，即屬於於
        法有違，最高法院69年台上字第771號判例參照。原審
        證人工地主任鄭源盛在審判筆錄中證稱：不只我和守衛
        （朱清田）有代為簽收過，別人也有簽收過。另證人即
        工地守衛朱清田亦證述：「老闆有規定，只要晚上有人
        送貨，就應該由我簽收，我不可能原告送貨來我還不簽
        。如果是我簽收，我會在單據上簽朱。」原審判決以系
        爭日期外之鐵板租借憑單，除證人朱清田簽收外，尚有
        他人簽收之情況，足見朱清田所言與事實不符而摒除其
        證言，原審判決實違背論理法則，蓋證人朱清田自始未
        表示工地主任鄭源盛未即時簽收之鐵板絕對由其簽收，
        且鄭源盛於審判筆錄中也表示尚有其他人可能代為簽收
        鐵板，原審法院遽因民國93年4月28日、29日外，尚有
        他人於租借憑單上簽名，便率以推斷朱清田所證稱之93
        年4月28日當夜並無人運送鐵為虛偽，乃邏輯跳躍有違
        論理法則。
  （三）被上訴人於原審陳稱93年4月28日經工地主任鄭源盛通
        知，因主管機關欲參觀工地，故亟需鋪設鐵板，請被上
        訴人加班趕運，惟上訴人於原審中數度質疑被上訴人所
        言之真實性，並表明該項工程完竣前，並無任何人欲參
        觀工地，原審法院竟疏未調查系爭日期是否真的有主管
        機關參觀工地，實有應調查而未調查及判決不備理由之
        違背法令。
  （四）系爭鐵板運送字淡水上貨、蘆洲下貨總共所需之車程及
        上下貨時間保守估計約3小時，被上訴人主張其於93年4
        月28日當天運送40片，29日運送80片，惟運送80片鐵板
        所需之運送及卸載時間至少需24小時，被上訴人卻主張
        其於同月28日早上開始載運鐵片，至翌日傍晚停止，被
        上訴人如何於同月29日傍晚前即將鐵片全數運送完畢，
        被上訴人之主張有悖於經驗法則，原審卻未予釐清。
  （五）至於證人鄭源盛本為上訴人聘僱之工地主任，於93年2
        月到職，但於同年9月即因收受多項工程回扣而遭上訴
        人革職，故證人之證言可信度誠有疑問，不足採信。
三、按所謂違背法令，非以違背成文法為限；即判決違背成文法
    以外之法則，如論理法則、經驗法則、證據法則，仍應認第
    二審判決確定之事實違背法令，最高法院79年度第1次民事
    庭會議參照。又判決不備理由或理由矛盾，與上開判決違背
    法令固分別為民事訴訟法第468條、第469條第6款及第477
    條之1所規定之判決相對違背法令事由，然判決相對違背法
    令究與適用法規顯有錯誤之情形有間，對於簡易訴訟程序之
    第二審裁判，當事人僅得以其適用法規顯有錯誤為理由，向
    最高法院提起上訴，是有關認定事實錯誤，取捨證據失當及
    判決不備理由或理由矛盾，均不在該條項適用之列，最高法
    院92年台上字第320號判決可資參照。查本件上訴人所陳之
    上開上訴理由，無非以原審判決違反經驗法則、論理法則、
    判決不備理由及有應調查而未調查之證據各節，僅係就本院
    判決認定事實、取捨證據之當否予以爭執，核與適用法規顯
    有錯誤無涉，其提起第三審上訴，自非合法。又所謂原則上
    之重要性，係指該訴訟事件所涉及之法律問題意義重大而有
    加以闡釋之必要而言，應以該上訴理由具有從事法之續造、
    確保裁判之一致性或其他所涉及之法律見解具有原則上之重
    要性為前提，並於上訴狀中具體闡明，其上訴始謂合法，最
    高法院93年度台上字第1567號判決參照。惟上訴人於上訴狀
    中並未具體陳敘其指摘之部分與從事法之續造、確保裁判之
    一致性或其他所涉及之法律見解具有原則上之重要性有何關
    連，其此部分之上訴難謂合法。
四、綜上所述，本件上訴人未指摘原審判決適用法規如何顯有錯
    誤及本件所涉及之法律見解如何具有原則上之重要性。從而
    ，本件上訴人之上訴不應許可，應予裁定駁回。
五、依民事訴訟法第436條之3第3項後段、第95條、第78條，裁
    定如主文。
中　　華　　民　　國　　96　　年　　3 　　月　　22　　日
                  民事庭審判長法  官 邱璿如
                              法  官 姚貴美
                              法  官 林李達
以上正本係照原本作成。
如對本裁定抗告，應於本裁定送達後10日內向本院提出抗告狀，
並繳納抗告裁判費新臺幣1000元。
中　　華　　民　　國　　96　　年　　3 　　月　　22　　日
                              書記官 林建清
